臺灣高等法院刑事判決
110年度交上易字第270號
上  訴  人  
即  被  告  張宏楷


上列上訴人因公共危險等案件，不服臺灣新竹地方法院110年度
交易字第106號，中華民國110年9月15日第一審判決（起訴案號
：臺灣新竹地方檢察署109年度偵字第11312號），提起上訴，本
院判決如下：
    主  文
上訴駁回。
    事  實
一、張宏楷明知服用酒類，會降低操控動力交通工具之注意能力
    ，容易肇事而危害道路交通安全，於民國109年7月25日18時
    39分前之某時許，在不詳地點，飲用酒類後，未待體內酒精
    濃度消退，猶處於吐氣所含酒精濃度達每公升0.25毫克以上
    之狀態，仍駕駛車牌號碼000-0000號自用小客車自位於新竹
    縣湖口鄉長安路361巷之夏季三角景觀咖啡廳離去，於同日1
    8時39分許，行經新竹縣○○鄉○○路00號前，與袁俊彥發生行
    車糾紛，2人均下車理論，張宏楷並徒手及持鞋子敲砸袁俊
    彥所駕駛車牌號碼000-0000號自用小客車之引擎蓋，致令該
    引擎蓋凹損而不堪使用（毀損部分已經撤回上訴確定），員
    警據報到場處理，於同日19時許測得張宏楷吐氣所含酒精濃
    度達每公升0.98毫克而查獲。
二、案經袁俊彥訴由新竹縣政府警察局新湖分局報告臺灣新竹地
    方檢察署檢察官偵查起訴。
    理  由
壹、證據能力方面：
一、按被告以外之人於審判外之言詞或書面陳述，除法律有規定
    者外，不得作為證據，刑事訴訟法第159條第1項定有明文。
    又被告以外之人於審判外之陳述，雖不符同法第159條之1至
    第159條之4之規定，而經當事人於審判程序同意作為證據，
    法院審酌該言詞陳述或書面陳述作成時之情況，認為適當者
    ，亦得為證據；當事人、代理人或辯護人於法院調查證據時
    ，知有同法第1項不得為證據之情形，而未於言詞辯論終結
    前聲明異議者，視為有前項之同意，為同法第159條之5所明
    定。對於本件判決所引之被告以外之人於審判外陳述之證據
    能力，當事人均未爭執證據能力（見本院卷第37至38頁），
    迄於本院言詞辯論終結時，復未聲明異議，經本院審認結果
    ，上開證據均無違法取得或證明力明顯偏低之瑕疵，以之作
    為證據應屬適當，依刑事訴訟法第159條之5之規定，認有證
    據能力。
二、本判決下列認定事實所引用之非供述證據，並無證據證明係
    公務員違背法定程序取得之證據，且與本件待證事實具有自
    然之關聯性，自得為證據使用。
貳、實體部分：
一、認定犯罪事實所憑之證據及理由：
    訊據被告張宏楷固對於其在上開時、地與告訴人袁俊彥發生
    行車糾紛，之後員警據報到場處理，於同日19時許測得其吐
    氣所含酒精濃度達每公升0.98毫克等事實不爭執，惟矢口否
    認有何酒後不能安全駕駛動力交通工具之犯行，辯稱：其並
    未酒後駕車云云。經查：
　㈠被告於109年7月25日18時39分許，駕駛車牌號碼000-0000號
    自用小客車，行經新竹縣湖口鄉長安路29號前，與告訴人袁
    俊彥發生行車糾紛，員警據報到場處理，於同日19時許測得
    其吐氣所含酒精濃度達每公升0.98毫克等事實，業經被告於
    警詢、偵查及原審供承在卷（見偵卷第5至8、44至47頁、原
    審卷第28至31、82頁），並據證人即告訴人袁俊彥於警詢時
    證述明確（見偵卷第9至10頁），復有員警職務報告及被告
    之酒精測定紀錄表附卷可佐（見偵卷第4、28頁）。此部分
    事實，首堪認定。
　㈡被告雖辯稱未酒後駕車，並於原審辯稱：其係在發生行車糾紛報警處理後，在現場等候警察時，因朋友帶高粱酒來找其，因此喝了半瓶高粱酒云云（見原審卷第28至29頁）。而其於警詢時供稱：其等警察時，在路邊跟朋友「阿義」喝酒聊天，酒應該是「阿義」買的，其飲酒後將酒瓶拿給「阿義」，其飲完酒至警察對其實施酒測之期間約15至20分（見偵卷第6至8頁）；並於偵查中供稱：「阿義」是田湘意，當時其係站在路邊喝酒（見偵卷第45頁）；然經原審勘驗現場監視器錄影畫面（勘驗內容詳後述），未見有被告喝酒畫面，被告即改稱：其腳被撞到有坐下，看朋友有拿酒，其就拿來喝云云（見原審卷第129頁），嗣後又改稱：酒是田湘意跟溫睿伶一起拿來的，他們剛好經過，是田湘意拿酒給其，其正在喝酒時，才看到溫瑞伶，其當時是蹲在路邊喝酒云云（見原審卷第188至189頁）。惟其之前於原審聲請傳喚溫睿伶作證時，係稱：溫瑞伶當時坐在其車上，可以證明其開車前未喝酒云云（見原審卷第129頁）。是被告對其係站在路邊喝酒或坐下喝酒乙情，前後供述已有歧異，復就酒是田湘意拿來或溫睿伶與田湘意一起拿來、溫睿伶究為同車之人抑或之後到現場之人？所述均先後不一，足見其所辯並非事實，不足採信。
　㈢又證人即告訴人袁俊彥於警詢及偵查均明確證稱：伊於發生
    行車糾紛後，在現場等候警察時，未見被告在現場喝酒，伊
    確定沒有被告朋友剛好經過拿酒給他喝的事情等語（見偵卷
    第10、46至47頁）。
　㈣復經原審勘驗現場監視器檔案「4_04_R_000000000000.AVI」
    ，勘驗結果顯示：①自18：39：12至18：46：58止，被告身
    影均出現於錄影畫面上，未見被告於現場喝酒，②於18：46
    ：34有1人從畫面走出，手提塑膠袋走向被告位置；18：47
    ：10該人消失於畫面右上方；③自18：47：36至18：50：45
    ，被告自右上方畫面走出，從車身後繞至告訴人的車頭前，
    立於該車前方，告訴人駕駛車輛將車旋正並沿白線停放，被
    告立於車頭前方，之後走出鏡，之後又折回車頭入鏡，連續
    來回數次，後警察到場；④被告於18：50：52坐在地上，之
    前均係於現場站立或行走，⑤依勘驗監視器畫面截圖所示，
    警車到場時間為18：50：46等情，有原審勘驗筆錄及監視器
    畫面擷取圖片在卷可證（見原審第123至127、134-1至134-3
    4頁）。是勘驗結果並未見被告有在現場喝酒之情形，雖勘
    驗結果顯示有1人於18：46：34持塑膠袋走向被告，但看不
    出塑膠袋內有裝酒，且該人於18：47：10即消失於畫面中，
    被告隨即於18：47：36出現於畫面中，之後來回數次繞行告
    訴人之車輛，是縱使認為該人是被告友人，然該人不到1分
    鐘即離去，亦無被告與友人在場飲酒之錄影畫面，更何況警
    車到達現場時間為18：50：46，斯時該人已離去，被告則係
    於18：50：52始坐於地上，足證被告於原審所辯其腳被撞而
    坐下，並見朋友拿酒來就拿來喝云云，與錄影畫面不符，所
    辯要無可採。再衡以被告係於警車到場後，始坐在地上，而
    警方到場處理時，並未見現場之人有喝酒或持有酒瓶等情，
    亦有警員職務報告在卷可佐（見原審卷第165頁），益證被
    告所辯，為飾詞狡辯之詞，不足採信。
  ㈤綜上所述，被告前開辯解，均不可採。本件事證明確，被告
    犯行，洵堪認定，應予依法論科。
二、論罪：
　  核被告所為，係犯刑法第185條之3第1項第1款之駕駛動力交
    通工具而吐氣所含酒精濃度達每公升0.25毫克以上罪。　
三、駁回上訴之理由：　
  ㈠原審以被告犯行罪證明確，審酌近年來各類媒體不斷報導酒
    後駕車導致死傷案件，政府一再教育及宣導飲酒後不應駕車
    之觀念予各界週知多年，被告為具有通常智識程度及生活經
    驗之成年人，對於酒後不能駕車及酒醉駕車之危險性，應有
    相當之認識，竟無視於此，仍執意於酒後駕駛自用小客車上
    路，圖存僥倖之心態可議，經警測得其呼氣酒精濃度為每公
    升0.98毫克，濃度甚高，及犯後否認之態度、自陳之國中畢
    業之智識程度、經濟及家庭生活狀況等一切情狀，量處有期
    徒刑5月，並諭知易科罰金之標準。核其認事用法及量刑均
    無不當，應予維持。　
　㈡被告執前詞否認犯行，提起上訴，惟業據本院論駁說明如前
    ，是被告上訴為無理由，應予駁回。
四、被告經合法傳喚，無正當理由不到庭，爰不待其陳述逕行判
    決。　
據上論斷，應依刑事訴訟法第368條、第371條，判決如主文。　
本案經檢察官陳郁仁提起公訴，檢察官卓俊吉到庭執行職務。
中　　華　　民　　國　　111 　年　　1 　　月　　25　　日
                    刑事第二庭  審判長法　官 遲中慧
                                      法　官 邱筱涵
                                      法　官 李世華
以上正本證明與原本無異。
不得上訴。
                                      書記官 莊佳鈴
中　　華　　民　　國　　111 　年　　1 　　月　　25　　日
附錄：本案論罪科刑法條全文　　　　　　　　　　　　　　　
中華民國刑法第185條之3
駕駛動力交通工具而有下列情形之一者，處2年以下有期徒刑，
得併科20萬元以下罰金：
一、吐氣所含酒精濃度達每公升零點二五毫克或血液中酒精濃度
    達百分之零點零五以上。
二、有前款以外之其他情事足認服用酒類或其他相類之物，致不
    能安全駕駛。
三、服用毒品、麻醉藥品或其他相類之物，致不能安全駕駛。
因而致人於死者，處3年以上10年以下有期徒刑；致重傷者，處1
年以上7年以下有期徒刑。
曾犯本條或陸海空軍刑法第54條之罪，經有罪判決確定或經緩起
訴處分確定，於五年內再犯第1項之罪因而致人於死者，處無期
徒刑或5年以上有期徒刑；致重傷者，處3年以上10年以下有期徒
刑。